【裁判字號】    95,上訴,2445
【裁判日期】    951128
【裁判案由】    毒品危害防制條例
【裁判全文】
臺灣高等法院臺中分院刑事判決        95年度上訴字第2445號
檢  察  官  臺灣彰化地方法院檢察署檢察官
被      告  乙○○
                    （另案於臺灣彰化監獄執行中）
上列上訴人因毒品危害防制條例案件，不服臺灣彰化地方法院95
年度訴緝字第51號中華民國95年9月13日第一審判決 （起訴案號
：臺灣彰化地方法院檢察署94年度毒偵字第6136號），提起上訴
，本院判決如下：
    主  文
上訴駁回。
    事實及理由
一、本案經本院審理結果，認除補充後述部分外，其餘第一審判
    決認事用法及量刑均無不當，應予維持，並引用第一審判決
    書記載之事實、證據及理由（如附件）。
二、本案檢察官上訴意旨略以：被告於95年7月12日下午6時許及
    同年7月18日或其前3日內之某一時點，在彰化縣秀水鄉○○
    村○○街80號之住處，各施用第一級毒品海洛因1次，因與
    被告本案犯行係「集合犯」，依審判不可分原則，該案為起
    訴效力所及，原審未及斟酌審判，難認允當等情。被告雖亦
    坦承又有上開施用第一級毒品海洛因之犯行。惟檢察官上訴
    聲請併案審理之犯罪時間在95年7月12日至18日間，與原起
    訴犯罪事實之犯罪時間（94年9月下旬某日起至95年1月19日
    止）相隔已有6個月，前後犯行顯非基於概括犯意反覆為之
    ；且修正前刑法第56條連續犯之規定，已自75年7月1日起廢
    除。本案被告在95年7月12日至18日間，又施用第一級毒品
    海洛因之犯行，既在原刑法第56條連續犯之規定被廢除之後
    ，又非本案檢察官起訴書所起訴之犯罪事實，自非本案起訴
    效力所及，本院尚屬無從併予審理。另刑法第56條連續犯之
    規定業於94年1月7日修正公布刪除，並於95年7月1日施行，
    而依新法對於上開反覆實施犯罪模式之對應處置，除合於「
    接續犯」或「包括一罪」之情形外，則僅能依數罪併罰之規
    定個別處斷。又連續數行為而犯同一之罪名，部分之數行為
    ，發生在新法施行前者，新法施行後，該部分適用最有利於
    行為人之法律，若其中部分之一行為或數行為，發生在新法
    施行後者，該部分不能論以連續犯（最高法院95年第8次刑
    事庭會議決議意旨參照）。至「集合犯」係依一般社會通念
    ，特定犯罪行為具有反覆實施之特性，立法者於制定刑罰法
    律之初，亦已認知該種行為類型之反覆性，而有意藉由法條
    中客觀構成要件之行為要素，涵括上開具有反覆實施特性之
    數個犯罪行為，仍僅接受一次刑法之評價為已足；然施用毒
    品犯罪，或為零星偶一之施用，或長期不間斷的反覆施用，
    均有其可能性，是自難認立法者於制定刑罰法律之初，已認
    知施用毒品行為必屬具反覆性之犯罪，且有意藉由法條中客
    觀構成要件之行為要素，涵括上開具有反覆實施特性之數個
    犯罪行為。況實務上最高法院歷來僅將專以觸犯該等法條之
    罪，為其日常生活之職業者之常業犯，認為其性質上屬多數
    行為之集合犯，在法律上將之擬制為一罪（即學理上稱之實
    質上一罪）（最高法院92年台上字5115號判決、92年台上字
    第4959號判決、93年台上字第3609號判決、94年台上字第45
    67號判決），而本次刑法修正既依據「刑罰公平原則」之考
    量，刪除有關連續犯之規定，並將含有連續犯性質之常業犯
    一併全數刪除（參見刑法修正草案總說明），則再以集合犯
    之概念評價多數施用毒品之行為，即有不當，因此，多次施
    用毒品犯罪之行為，當無論以「集合犯」之餘地，此時則應
    回歸一般刑法上行為單、複數之認定，而予論罪科刑，較稱
    妥適。公訴人認上開移送本院併案審理部分，與被告經原審
    法院所判決認定之施用第一級毒品海洛因犯行，係屬「集合
    犯」之實質上一罪，此項法律上之見解為本院本案所不採認
    。又縱認原刑法第56條連續犯之規定被廢除之後，施用毒品
    犯行應認係集合犯而論以一罪，然而檢察官上訴聲請併案審
    理之犯罪時間在95年7月12日至18日間，與原起訴犯罪事實
    之犯罪時間（94年9月下旬某日起至95年1月19日止）相隔已
    有6個月，亦不得認此二部分犯行具有集合犯之一罪關係。
    公訴人上訴指摘原判決未及斟酌，難認允當云云，核無理由
    ，其上訴應予駁回。
五、據上論斷，應依刑事訴訟法第371條、第368條、第373條，
    判決如主文。
本案經檢察官甲○到庭執行職務。
中    華    民    國    95    年    11  月     28     日
            刑事第十庭  審判長法  官  林  照  明
                              法  官  蔡  名  曜
                              法  官  李  平  勳
上列正本證明與原本無異。
如不服本判決應於收受送達後十日內向本院提出上訴書狀，其未
敘述上訴之理由者並得於提起上訴後十日內向本院補提理由書（
均須按他造當事人之人數附繕本）。
                              書記官  王  麗  珍
中    華    民    國    95    年    11  月    29      日
附錄本案所犯法條：
毒品危害防制條例第10條第1項、第2項
施用第一級毒品者，處6月以上5年以下有期徒刑。
                                                      Ａ


司法院資訊處製作；財團法人民間司法改革基金會備份。
